【裁判字號】    99,重訴,318
【裁判日期】    990929
【裁判案由】    損害賠償
【裁判全文】
臺灣臺中地方法院民事判決             99年度重訴字第318號
原      告  林娟
訴訟代理人  黃翎芳律師
複代理人    陳佩吟律師
被      告  高浚森
            趙璿絜
            陳晉豪
            余明文
            蔡豐隆
            葉長弦
上列當事人間請求損害賠償事件，經本院刑事庭移送而來（99年
度附民字第263號），本院於民國99年9月8日言詞辯論終結，判
決如下：
    主    文
被告應連帶給付原告新臺幣貳仟萬元，及均自民國九十九年五月
十一日起至清償日止，按年息百分之五計算之利息。
訴訟費用由被告連帶負擔。
本判決得假執行。
    事實及理由
壹、原告主張：
一、被告晏禎（綽號「阿卡」，另結）、吳淑華（綽號「麗麗」
    ，另結）自民國89年間起，因任職於原告經營之酒店而相互
    結識。另自98年2月間起，被告晏禎與高浚森經被告吳淑華
    介紹而結識，進而交往成男女朋友。被告晏禎、吳淑華因與
    原告交情深厚，熟知原告不定期經手大筆現款，二人竟心生
    歹念，覬覦以不法方式奪取原告之現款，遂於98年3月上旬
    某日，在台中縣大里市被告晏禎之租屋處，共同向被告高浚
    森提議：「這個錢有辦法嗎？」，意即以不法腕力強取原告
    現款之事，被告高浚森當下同意，並進而尋求其他同夥參與
    。因被告晏禎、吳淑華均與原告有多年交情，故特別叮嚀被
    告高浚森下手之際，勿傷到原告之身體，並向被告高浚森要
    求事成之後，二人要攤分所得贓款之20％。被告高浚森遂於
    數日後，前往台中市○○○○路之「青松釣蝦場」（近豐樂
    公園）要約被告林志祥（綽號「黑松」、「松哥」、「百九
    」，另結）共同參與強盜，經被告林志祥允諾參與並願提供
    人手，被告高浚森據此回報予被告晏禎、吳淑華。數日後，
    被告林志祥即帶被告謝同富、李維昌（以上2人另結），在
    上開「青松釣蝦場」之二樓辦公室中，共同與被告高浚森謀
    議強盜事宜，約定由被告高浚森提供原告現款到位之情報，
    被告林志祥及其召集之人則負責下手行搶及把風，事成後分
    贓成數略為：被告高浚森佔20％、晏禎及吳淑華合佔20％、
    林志祥佔20％、謝同富及其他人等合佔40％。嗣被告謝同富
    、李維昌又邀集被告趙璿絜、陳晉豪、余明文加入，並與被
    告高浚森於台中市○○○○路321號之13「春水堂」茶藝館
    續行謀議強盜事宜。至此，被告晏禎、吳淑華、高浚森、林
    志祥、謝同富、李維昌、趙璿絜、陳晉豪、余明文等人之強
    盜犯意，已然合致。被告高浚森為掌握原告相關資訊以俾屆
    時遂行強盜犯行，在被告晏禎、吳淑華共同告知、引領下，
    獲悉原告居住台中市○○○路、學士路口附近之「學士會館
    」，使用之交通工具為車牌號碼9968-UC號自小客車，原告
    取款地點均在台灣高速鐵路股份有限公司之高鐵台中烏日站
    （下稱高鐵烏日站）等訊息後，再轉知予被告林志祥、李維
    昌、謝同富、趙璿絜、陳晉豪、余明文，並囑被告謝同富、
    趙璿絜、陳晉豪開始跟蹤原告日常行蹤，藉以預備一旦被告
    晏禎、吳淑華通報原告現款到位之訊息時，得以立即掌握原
    告去向進而著手強盜。被告謝同富、趙璿絜、陳晉豪即依被
    告高浚森之指示，多次共同勘查原告於「學士會館」住處環
    境及至高鐵烏日站間之途經路線，並與被告高浚森、李維昌
    共同計畫強盜得手後之逃逸、分贓路線。後於98年3月27日
    ，被告謝同富因另案遭警緝獲入監執行，其個人對於強盜案
    件後續著手階段之支配影響力，因而中斷。
二、嗣於98年3月30日下午某時，原告與訴外人辜勝德約定翌日
    在高鐵烏日站，交付辜勝德之妻陳韻如（已歿）生前對原告
    之新台幣（下同）2千萬元之欠款。於同日晚間8時許，原告
    在在台中市○○路友人蔡雅萍之住處中，與被告晏禎、吳淑
    華閒聊之間談及上開取款之事，並提及31日稍早，其另將先
    行前往台中地方法院檢察署繳交刑事罰金一事。被告晏禎、
    吳淑華獲知原告之上開取款、繳交罰金等訊息，俟原告離去
    之後，推由被告晏禎立即以門號0000000000號致電00000000
    00號、0000000000號通知被告高浚森。被告高浚森獲報後，
    又隨即以其所使用之門號0000000000號致電門號0000000000
    號通知被告趙璿絜、致電門號0000000000號通知被告陳晉豪
    ，被告趙璿絜再以門號000000 0000號致電門號0000000000
    號通知被告余明文，而輾轉相約在台中市○村路○段78號（
    近忠誠街口）之「茗人茶坊」會商。旋即於同日晚間9時許
    ，被告晏禎、高浚森、趙璿絜、陳晉豪、余明文等五人，依
    約前往「茗人茶坊」二樓會面，共同商討翌日之強盜事宜。
    商畢，被告趙璿絜、陳晉豪、余明文，返回台中市○○路44
    3-1號之渠平日聚集地點後，邀集被告羅傑仁、羅傑元、賴
    雍翔（以上3人另結）、蔡豐隆、葉長弦共同參與，經被告
    羅傑仁等人當場同意後，隨即共同商討翌日之犯案細節。被
    告趙璿絜起先提議以「假車禍、真強盜」之手法，惟經被告
    蔡豐隆另行提議以「假臨檢、真強盜」之手法後，遂得在場
    人之共識，隨即當場以紅色紙板、雜誌剪貼之相片等物，共
    同製作疑似警察證件共3張。因被告余明文身有刺青、陳晉
    豪身材瘦小，均不適宜下手行搶，遂推由被告趙璿絜、蔡豐
    隆、葉長弦假冒刑警下手行搶，其餘之人則負責監控、把風
    。其等為預備強盜所用之車輛，並圖以租賃車輛犯案阻礙檢
    警之追查，因被告余明文平日夙與址設台中市○區○○路35
    0號之「合運小客車租賃股份有限公司」（下稱合運租車公
    司）人員熟識，且其等前因不詳緣由取得訴外人沈文億（另
    為不起訴處分）之國民身分證、駕駛執照等證件影本，遂共
    同共於偽造有價證券、私文書之犯意聯絡，於98年3月31日
    凌晨零時30分許，推由被告余明文前往合運租車公司，向不
    知強盜一情之員工訴外人李松振表示，細故不願以真實身份
    承租車輛，李松振念及雙方交情遂表同意，且基於幫助被告
    余明文等人偽造有價證券、私文書之犯意，由李松振提供面
    額3萬元、70萬元之本票各一張及車輛出租契約書，交由被
    告余明文於本票2張及車輛出租契約書上偽簽「沈文億」及
    按捺指紋，表示沈文億本人承租車輛並簽發本票以供擔保之
    意，足生損害於沈文億。為免事跡敗露，李松振並容任被告
    余明文於按捺指紋之時，故意旋轉手指藉以模糊指紋特徵點
    ，以防日後檢警採驗鑑識。李松振進而將車牌號碼7203-EA
    號之租賃自小客車交付被告余明文，再由被告余明文駛至台
    中縣烏日鄉○○○街91號被告趙璿絜之住處附近停放，被告
    余明文並指示被告趙璿絜翌日前往該處取車。
三、98年3月31日上午，被告晏禎、吳淑華、高浚森、林志祥、
    謝同富、李維昌、趙璿絜、陳晉豪、余明文、葉長弦、蔡豐
    隆、羅傑元、賴雍翔、羅傑仁等人，共同承前結夥三人以上
    強盜、僭行公務員職權之犯意聯絡，由羅傑元駕駛車牌號碼
    0413-LM號自小客車（登記所有人為羅木通，係羅傑元、羅
    傑仁兄弟之父）搭載被告陳晉豪，於當日上午8時許起，自
    「學士會館」一路尾隨原告駕駛之車牌號碼9968-UC號自小
    客車，途中不慎跟丟，經向被告高浚森通報後，被告高浚森
    指示被告陳晉豪、羅傑元轉往高鐵烏日站會合。另被告趙璿
    絜則於同日上午9時50分許，駕駛車牌號碼7203-EA號租賃自
    小客車，在台中縣烏日鄉之台灣菸酒股份有限公司烏日啤酒
    廠前，搭載被告葉長弦、蔡豐隆前往高鐵烏日站會合。嗣於
    同日下午1時許，被告高浚森駕駛3Q-9069號自小客車（登記
    所有人為宋丹琪，係被告高浚森之妻賴意如之友人）抵達高
    鐵烏日站時，被告趙璿絜、葉長弦、蔡豐隆共乘之車牌號碼
    7203-EA號租賃自小客車及被告賴雍翔、羅傑仁、余明文共
    乘之車牌號碼3937 -NH號自小客車（登記所有人為林麗珠，
    係賴雍翔之母）業已在該處等候，嗣被告陳晉豪、羅傑元共
    乘之車牌號碼0413 -LM號自小客車亦旋即抵達會合。其等在
    高鐵烏日站守候期間，被告高浚森（門號0000000000號）、
    趙璿絜（門號0000000000號、0000000000號）、陳晉豪（門
    號0000000000號、0000000000號)、余明文（門號000000000
    0號）、葉長弦（門號0000000000號）、蔡豐隆（門號00000
    00000號）、羅傑元（門號0000000000號）、賴雍翔（門號
    0000 000000號）、羅傑仁（門號0000000000號）相互密集
    聯繫通報訊息，被告高浚森亦同時與晏禎（門號0000000000
    號）保持聯繫。嗣於同日下午1時30分許，原告由友人李國
    隆駕駛車牌號碼9668-UC號自小客車搭載抵達高鐵烏日站出
    口處，自辜勝德處取得分裝於小型行李箱、手提包各一個合
    計2千萬元現金後，同車離開高鐵烏日站區欲返回台中市區
    。被告高浚森見狀，立即指示被告趙璿絜等人開始跟車，伺
    機下手強盜。被告趙璿絜駕駛搭載被告蔡豐隆、葉長弦之車
    牌號碼7203-EA號租賃自小客車，被告賴雍翔駕駛搭載羅傑
    仁之車牌號碼3979-NH號小客車，被告高浚森獨自駕駛車牌
    號碼3Q-9069號自小客車，被告羅傑元駕駛搭載被告陳晉豪
    、被告余明文之車牌號碼0413-LM號自小客車，在中彰快速
    道路上一路尾隨原告所乘車牌號碼9668-UC號自小客車。嗣
    同日下午1時38分許，原告乘坐之車牌號碼9668-UC號自小客
    車，駛下台中市西屯區○○○○道路之市○路○○○道，在
    中彰快速道路、市政路口等紅燈時，其等見時機成熟，被告
    趙璿絜、蔡豐隆、葉長弦共乘之車牌號碼7203 -EA號租賃小
    客車即駕車超前擋在原告車輛之前，被告賴雍翔、羅傑仁、
    余明文共乘之車牌號碼3937-NH號自小客車則在原告車輛之
    後夾擊，被告趙璿絜、葉長弦、蔡豐隆旋即下車，共同猛力
    拍打原告所乘自小客車之引擎蓋及車窗玻璃，大聲嚇令原告
    、李國隆下車，並向原告、李國隆出示上開製作之紅色疑似
    警察證件（未扣案），佯稱係台中市警察局刑警大隊人員，
    同時作勢掏槍，並喝斥原告，嚇令原告、李國隆下車至路旁
    人行道，雙手抱頭半蹲背對車輛受檢，而僭越行使公務員職
    權，至使原告、李國隆不能抗拒，由被告趙璿絜強行取走車
    牌號碼9968 -UC號自小客車上裝有2千萬元現金之小型行李
    箱、手提包各一個。
四、經原告提出告訴，並由台中地方法院檢察署檢察官以98年度
    偵字第20596號、98年度偵字第21182號、98年度偵字第2448
    2號對被告等提起公訴，經本院刑事庭於99年6月10日以98年
    度訴字第3593號判決被告等有罪在案。被告等對故意不法侵
    害原告之財產權等權利及以背於善良風俗之方法加損害於原
    告，並違背刑法強盜罪等規定，致生損害於原告，被告等負
    有侵權行為損害賠償之責。爰依民法第184條第1項、第2項
    及第185條規定，請求被告連帶給付原告2千萬元等語。
五、並聲明：被告等應連帶給付原告2千萬元，及自起訴狀繕本
    送達之翌日起至清償日止，按年息5％計算之利息，並願供
    擔保，請准宣告假執行。
貳、被告部分：
    被告均聲明同意原告之請求。
、本院之判斷
一、按當事人於言詞辯論時為訴訟標的之捨棄或認諾者，應本於
    其捨棄或認諾為該當事人敗訴之判決，民事訴訟法第384條
    定有明文。本件被告對於原告之請求，於99年9月8日言詞辯
    論時表明：同意原告之請求等語（見本院卷第88頁反面、第
    89頁反面），依前揭規定，應為被告敗訴之判決，亦即原告
    之請求有理由，應予准許。
二、本件係本於被告認諾所為之判決，民事訴訟法第389條第1項
    第1款之規定，依職權宣告假執行。
肆、訴訟費用負擔、宣告假執行之依據：民事訴訟法第85條第2
    項、第389條第1項第1款。
中    華    民    國    99    年    9     月    29    日
                  民事第三庭    法  官  黃渙文
正本係照原本作成。
如對本判決上訴，須於判決送達後20日內向本院提出上訴狀。
中    華    民    國    99    年    9     月    29    日
                                書記官  賴亮蓉

司法院資訊處製作；財團法人民間司法改革基金會備份。
